【裁判字號】    96,訴,1811
【裁判日期】    970331
【裁判案由】    侵權行為損害賠償
【裁判全文】
臺灣臺南地方法院民事判決              96年度訴字第1811號
原      告  新宏順交通股份有限公司
法定代理人  乙○○○
訴訟代理人  甲○○
被      告  丙○○
上列當事人間請求侵權行為損害賠償事件，經本院於民國97年3
月18日言詞辯論終結，判決如下：
    主  文
被告應給付原告新台幣貳拾玖萬玖仟佰陸拾伍元，及民國九十
七年三月六日起至清償日止，按年息百分之五計算之利息。
原告其餘之訴駁回。
訴訟費用新台幣陸仟肆佰伍拾元，其中新台幣仟伍佰肆拾捌元
由被告負擔，餘由原告負擔。
本判決原告勝訴部分得假執行。
原告其餘假執行之聲請駁回。
    事實及理由
一、本件被告丙○○經合法通知，未於言詞辯論期日到場，核無
    民事訴訟法第386條所列各款情形，爰依原告之聲請，由其
    一造辯論而為判決。
二、原告起訴主張：
(一)原告公司所屬司機張榮宗於民國94年8月17日晚上10時許，
    駕駛原告所有車號XO-087號營業用大客車行經國道1號北上
    323公里600公尺處，遭被告駕駛車號9896-KB號自小客車，
    因超車未保持安全距離而碰撞，致原告所有上開車輛受損，
    復因車上載有第三人北王國際有限公司 (下簡稱北王公司)
    託運之水產貨物，不及運至目的地而損毀，遭第三人求償，
    復因車輛修理期間，向第三人上順汽車股份有限公司承租車
    輛使用，而增加租金之支出，爰依侵權行為法律關係，請求
    被告賠償損害。
(二)請求賠償之範圍：
  1.修車費：
    原告之營業用大客車遭撞毀，經修理共支出修理費208,650
    元。
  2.承載水產貨物之損失：
    原告車上本受第三人北王公司委託載運水產貨物，因本件車
    禍，致車上載運之水產品不能及時運抵目的地，致水產品敗
    壞，經第三人請求而賠償186,000元。
  3.車輛入廠維修期間，向他人承租車輛使用增加之租金費用：
    系爭車輛進廠修理，共計38日，致原告必須向他人承租車輛
    供營業之用，以每日租金4,000元計算，共計支出152,000元
    ，原告爰請求150,000元。
  4.總計原告請金額共計544,650元。
(三)並聲明：被告應給付原告544,650元，及自起訴狀繕本送達
    翌日起至清償日止，按年息百分之5計算之利息，並以供擔
    保為條件之假執行宣告。
三、按因故意或過失，不法侵害他人之權利者，負損害賠償責任
    ，又汽車、機車或其他非依軌道行駛之動力車輛，在使用中
    加損害於他人者，駕駛人應賠償因此所生之損害，民法第18
    4條第1項前段、第191之2條前段定有明文。又不法毀損他人
    之物者，被害人得請求賠償其物因毀損所減少之價額，負損
    害賠償責任者，除法律另有規定或契約另有訂定外，應回復
    他方損害發生前之原狀。因回復原狀而應給付金錢者，自損
    害發生時起，加給利息。第一項情形，債權人得請求支付回
    復原狀所必要之費用，以代回復原狀，同法第196條、第213
    條亦分別定有明定。再關於侵權行為賠償損害之請求權，固
    以受有實際上之損害為成立要件，惟所謂實際上之損害，原
    不以財產之實際上減少者為限，於增加債務負擔之情形，亦
    足當之 (最高法院94年度台上字第104號判決參照)。
四、原告主張其公司所屬司機張榮宗於上開時、地，駕駛公司所
    有車號XO-087號營業用大客車，遭被告駕駛車號9896-KB號
    自小客車，因超車未保持安全距離而碰撞之事實，業據提出
    照片18幀為證，並經本院依職權調取車禍資料核閱無訛，有
    內政部警政署國道公路警察局第四警察隊97年1月4日公警四
    交字第09 70400099號函及所附現場照片6幀、道路交通現場
    圖、道路交通事故調查報告表(一)、(二)暨談話筆錄附卷可憑 (
    見本院訴字卷第11至20頁)，依被告於該警詢談話筆錄所載
    ，其自承當時伊行駛於外側車道，欲超XO-087號營業用大客
    車，當伊變換至內側時，車左後方就擦撞XO-087號營業用大
    客車右側車頭，致車輛失控，衝撞內側護欄而肇事等語，顯
    見係被告當時自外側車道欲超車變換至內側車道時，未保持
    安全間隔距離致擦撞原告所上開營業用大貨車乙情無訛，原
    告之主張，自堪信為真實。
五、按汽車在同向二車道以上之道路，除應依標誌或標線之指示
    行駛外，由同向二車道進入一車道，應讓直行車道之車輛先
    行，在交通壅塞時，內、外側車道車輛應互為禮讓，逐車交
    互輪流行駛，並保持安全距離及間隔，變換車道時，應讓直
    行車先行，並注意安全距離，道路交通安全規則第98條第1
    項第4、6款定有明文。被告為領有小客車駕駛執照之人，對
    上開道路交通安全規則之規定自不能諉為不知。而依當時天
    候晴、夜間於國道上行駛，路面乾燥、無缺陷、無障礙物，
    視距良好之情形，有上開道路交通事故調查報告表(一)之記載
    可憑，並無不能注意之情形，其能注意並應注意，詎竟於疏
    於注意，其自外側車道欲超車變換至內側車道時，未保持安
    全間隔距離致發生本件交通事故，其過失應堪認定，又因被
    告之過失行為，致原告之車輛損害、其車上所載之水產敗壞
    ，並因車輛維修無法使用而增加承租其他車輛使用之租金支
    出，其損害之發生與被告之不法侵權行為間，亦有相當因果
    關係。從而，原告依侵權行為法律關係，請求被告負損害賠
    償之責，揆之前揭說明，自屬有據。
六、原告得請求賠償之範圍：
(一)修理費用部分：
  1.按物被毀損時，被害人依民法第196條請求賠償物被毀損所
    減少之價額，得以修復費用為估定之標準，但以必要者為限
    （例如修理材料以新品換舊品，應予折舊），最高法院77年
    第9次民事庭會議決議可資參照。本件原告主張所有之營業
    用大貨車送修復支出費用208,650元，業據提出估價單 (見
    新調字卷第9至11頁)、統一發票 (見本院訴字卷第34頁)各3
    紙為證，固堪採信。惟其中工資金額為20,000元，拖吊費25
    ,0 00元、噴漆及修理材料費為163,650元，依上開說明，噴
    漆及修理材料應予折舊。
  2.依行政院86年12月30日修正發布之固定資產耐用年數表，非
    運輸業之營業用大貨車耐用年數為5年，再參考行政院45 年
    7月31日台 (45)財字第4180號令發布之固定資產折舊率表，
    採定率遞減法計算折舊時，耐用年數5年之折舊率為每年200
    /1000。又營利事業所得稅結算申報準則第95條第6款、第8
    款分別規定：「六、固定資產提列折舊採用平均法或定率遞
    減法者，以一年為計算單位；其使用期間未滿一年者，按實
    際使用之月數相當於全年之比例計算之；不滿一月者，以月
    計。」、「八、營利事業固定資產採用定率遞減法折舊者，
    其最後一年度之未折減餘額，以等於成本十分之一為合度。
    」。準此，原告之營業用大貨車出廠年月為76年9月，有行
    車執照影本附卷可憑，於系爭車禍94年8月發生時經折舊18
    年後，其殘值已小於1/10，依上開規定，應以1/10為度計算
    。是原告主張之修理材料費扣除零件之折舊後應為16,365元
    (163650×1/10=16365)，加上修理工資20,000元、拖吊費25
    ,000 元，則原告得請求被告賠償營業用大貨車修理費應為
    61,365元，逾此部分之請求，即屬無據。
(二)承載水產貨物之損失：
    原告主張車上本受第三人北王公司委託載運水產貨物，因本
    件車禍，致車上水產品不能及時運抵目的地，致水產品敗壞
    ，經第三人請求而賠償186,000元等情，業據提出估價單 (
    見本院新調字卷第8頁)及證明書 (見本院訴字卷第41頁)各1
    紙為證，而水產貴在新鮮，如不能及時運至目的地，將使水
    產敗壞，而不具原來之價值，乃通常之理，本件原告因遭被
    告車輛擦撞，無法繼續行駛，而無法於時限內將車上水產貨
    品運送至目的地，致遭託運人請求賠償，因此負有債務，此
    項增家債務之損害，係因被告不法侵權行為所致，二者有相
    當因果關係，原告對此損害自得向被告請求賠償。
(三)車輛入廠維修期間，向他人承租車輛使用增加之租金費用：
    原告主張系爭車輛因進廠修理，致原告必須向他人承租車輛
    供營業之用，承租期間自94年8月18日至同年9月24日，合計
    38日，以每日租金4,000元計算，共計支出152,000元等情，
    固據提出統一發票、租車證明書各1紙為證 (見本院訴字卷
    第31、35頁)，然原告車輛修理期間為自94年9月12日至同年
    月24日，共計13日等情，亦有修車廠即第三人祥裕企業行出
    具之證明書可憑 (見本院訴字卷第36頁)，其修理期間既僅
    須13日，則逾越上開日數承租車輛使用即非必要，此部分之
    支出即與本件車禍無相當因果關係，不得請求，故原告因修
    理車輛致須向他人承租車輛使用受有支出租金之損失，以13
    日計算，應為52,000元，逾此部分之請求，亦屬無據。
七、綜上所述，原告得向被告請求賠償之金額，合計應為299,36
    5元 (61365+186000+52000=299365)。從而，原告依侵權行
    為法律關係請求被告賠償299,365元，及自起訴狀繕本送達
    翌日即97年3月6日起至清償日止，按年息百分之5計算之遲
    延利息，為有理由，應予准許，逾此範圍之請求，即屬無據
    ，應予駁回。
八、又法院為終局判決時，應依職權為訴訟費用之裁判，民事訴
    訟法第87條第1項定有明文，參酌同法第91條第1項規定法院
    未於訴訟費用之裁判確定其費用額者，第一審受訴法院於該
    裁判有執行力後，應依聲請以裁定確定之之立法意旨，本院
    自得於本件判決時，一併確定兩造應負擔之訴訟費用額。查
    本件原告起訴訴訟標的金額為544,650元，應徵第一審裁判
    費為5,950元，又因聲請公示送達支出登報費500元，故訴訟
    費用額確定為6,450元，本院審酌原告為一部勝訴之情形，
    認訴訟費用應由被告負擔百分之55，即3,548元，餘2,902元
    由原告負擔。
九、又本件原告勝訴部分所命被告給付之金額未逾500,000元，
    依民事訴訟法第389條第1項第5款規定，本院應依職權宣告
    假執行。至原告敗訴部分，其假執行之聲請，失所附麗，應
    併予駁回。
十、結論：原告之訴為一部有理由，一部無理由，依民事訴訟法
    第385條第1項前段、第79條、第87條第1項、第389條第1項
    第5款，判決如主文。
中    華    民    國    97    年    3     月    31    日
                  民事第一庭    法  官  高榮宏
以上正本係照原本作成。
如對本判決上訴，須於判決送達後20日內向本院提出上訴狀。
中    華    民    國    97    年    3     月    31    日
                                書記官  陳淑芬


司法院資訊處製作；財團法人民間司法改革基金會備份。
